臺灣臺東地方法院刑事裁定
111年度聲字第325號
聲明異議人  
即受 刑 人  蔡建英


上列聲明異議人即受刑人因公共危險案件，對於臺灣臺東地方檢
察署檢察官執行之指揮（111年度執字第936號），聲明異議，本
院裁定如下：
    主  文
聲明異議駁回。
    理  由
一、聲明異議意旨略以：聲明異議人即受刑人蔡建英已知犯錯，
    望能易科罰金，蓋伊配偶身體不佳，須回診看病，家中僅憑
    伊一人賺錢，倘僅得易服社會勞動，將無人照顧孫子，爰依
    刑事訴訟法第484條規定，具狀聲明異議等語。
二、按執行裁判由為裁判法院之檢察官指揮之，刑事訴訟法第45
    7條第1項前段定有明文。次按犯最重本刑為5年以下有期徒
    刑以下之刑之罪，而受6月以下有期徒刑或拘役之宣告者，
    依刑法第41條第1項規定，固得易科罰金。但易科罰金，難
    收矯正之效或難以維持法秩序者，不在此限。又依前項規定
    得易科罰金而未聲請易科罰金者，以及受6月以下有期徒刑
    或拘役之宣告，而不符前項易科罰金之規定者，依同條第2
    項、第3項規定，固均得易服社會勞動。然因身心健康之關
    係，執行顯有困難者，或易服社會勞動，難收矯正之效或難
    以維持法秩序者，不適用之，同條第4項亦定有明文。上開
    易刑處分之否准，係法律賦予檢察官指揮執行時之裁量權限
    ，執行檢察官自得考量受刑人之實際情況，是否有難收矯正
    之效或難以維持法秩序，以作為其裁量是否准予易科罰金或
    易服社會勞動之憑據，非謂一經判決宣告易科罰金之折算標
    準，執行檢察官即應為易科罰金或易服社會勞動之易刑處分
    。又所謂「難收矯正之效」及「難以維持法秩序」，乃立法
    者賦與執行檢察官得依具體個案，考量犯罪特性、情節及受
    刑人個人特殊事由，審酌應否准予易刑處分之裁量權，檢察
    官就此項裁量權之行使，僅於發生裁量瑕疵之情況，法院始
    有介入審查之必要，倘檢察官之執行指揮，其程序上已給予
    受刑人就其個人特殊事由陳述意見之機會（包括在檢察官未
    傳喚受刑人，或已傳喚受刑人但受刑人尚未到案前，受刑人
    先行提出易科罰金聲請等情形），實體上並已就包含受刑人
    所陳述關於其個人特殊事由在內之刑法第41條第1項但書或
    第4項所指情形予以衡酌考量，則難認其裁量權之行使有何
    違法或不當可言。易言之，執行檢察官就受刑人是否確因易
    科罰金或易服社會勞動，而有難收矯正之效，或難以維持法
    秩序之情事，有裁量判斷之權限，法院僅得審查檢察官裁量
    時其判斷之程序有無違背法令、事實認定有無錯誤、其審認
    之事實與刑法第41條第1項但書、第4項之裁量要件有無合理
    關連、有無逾越或超過法律規定之範圍等問題，原則上不宜
    自行代替檢察官判斷受刑人有無上開情事。倘執行檢察官經
    綜合評價、衡酌後，仍認受刑人有上開不適宜為易刑處分之
    情形，而為否准受刑人易科罰金或易服社會勞動之執行命令
    ，則屬執行檢察官裁量權之合法行使範圍，自不得任意指為
    違法或不當（最高法院110年度台抗字第1188號裁定理由參
    照）。
三、本院茲判斷如下：
（一）查聲明異議人前因公共危險案件（刑法第185條之3第1項
      第1款），經本院以111年度東交簡字第100號判決處有期
      徒刑4月確定（下稱本案）；及其嗣於111年7月28日，就
      本案所為易科罰金之書面聲請，為臺灣臺東地方檢察署檢
      察官以111年8月18日東檢亮丁111執聲他196字第11190113
      49號函載：「二、台端前於105年9月、106年8月因酒後駕
      車遭判刑後，仍於111年2月飲酒後上路（即本件），並與
      他人發生車禍，顯無視酒駕禁令，本次肇事為肇事主因且
      造成他人受傷，依臺灣高等檢察署最新易科罰金標準，受
      刑人酒駕遭查獲達3次且對公眾產生具體危險，故本件不
      准易科罰金，僅准易服社會勞動，以收矯治之效。」、「
      三、另查，台端於偵查中向檢察官表示家境不好，請求輕
      判，又於前開聲請狀中表示需負擔家中開銷、家人回診費
      用、房租等等。然考量社會勞動制度，本即在於讓經濟弱
      勢之受刑人無須入監，而可以提供勞動之方式代之。台端
      易科罰金之聲請，爰予駁回。」等語，予以駁回等節，有
      臺灣高等法院被告前案紀錄表、臺灣臺東地方法院刑事簡
      易判決（111年度東交簡字第100號）、臺灣臺東地方檢察
      署111年8月18日東檢亮丁111執聲他196字第1119011349號
      函（稿）各1份在卷可稽，是此等部分之事實，堪以認定
      。
（二）次考諸前引臺灣臺東地方檢察署111年8月18日東檢亮丁11
      1執聲他196字第1119011349號函載理由，明顯可知臺灣臺
      東地方檢察署檢察官業綜衡聲明異議人本案犯罪之特性、
      情節（諸如：1、聲明異議人前曾因公共危險案件【刑法
      第185條之3第1項第1款】，經本院各以：①105年度東交簡
      字第409號判決處有期徒刑2月確定【犯罪日期：105年9月
      11日；確定日期：105年10月17日】，於105年12月26日易
      科罰金執行完畢；②106年度東交簡字第272號判決處有期
      徒刑3月確定【犯罪日期：106年8月22日；確定日期： 10
      6年9月30日】，於107年4月9日易科罰金執行完畢，是其
      本案係屬第三次犯相同之罪；2、聲明異議人酒後駕車肇
      事致他人受傷，業對公眾交通安全產生實害），甚至係聲
      明異議人自陳屬經濟弱勢之家庭經濟狀況，而併予參酌不
      同易刑處分（即易科罰金、易服社會勞動）間，應以易服
      社會勞動較符合其家庭生活之維持後，乃終為否准本案易
      科罰金聲請（惟仍准予易服社會勞動）之決定；是以，臺
      灣臺東地方檢察署檢察官所為否准聲明異議人本案易科罰
      金聲請之執行指揮，既已就本案整體犯罪情節、聲明異議
      人之前案科刑紀錄、聲請理由等事項，均予考量在案，復
      經本院核無違背法令、事實認定錯誤，甚或係欠缺合理關
      連等顯然瑕疵存在，則其認本案准予易科罰金之執行方式
      （即實質上將轉化為財產刑處罰），未能收矯正之效，進
      而駁回聲明異議人本案易科罰金之聲請，反僅准予易服社
      會勞動，揆諸前開說明，自屬執行檢察官易刑處分准駁與
      否之合法裁量權行使範圍，本院不得任意指為違法或不當
      。
（三）從而，聲明異議人逕執聲明異議意旨所示之家庭因素，指
      摘臺灣臺東地方檢察署檢察官之執行指揮不當，為無理由
      ，應予駁回。
四、依刑事訴訟法第486條，裁定如主文。 
中　　華　　民　　國　　111 　年　　10　　月　　14　　日
                  刑事第三庭  法  官  陳偉達
以上正本證明與原本無異。
如不服本裁定，應於裁定送達後5日內向本院提出抗告狀（須附
繕本）。「切勿逕送上級法院」
                              書記官 楊茗瑋
中　　華　　民　　國　　111 　年　　10　　月　　17　　日